【裁判字號】    98,簡上,212
【裁判日期】    981228
【裁判案由】    電信法
【裁判全文】
臺灣嘉義地方法院刑事判決             98年度簡上字第212號
上  訴  人
即  被  告  甲○○
                      7樓之1.
上列上訴人因違反電信法案件，不服本院嘉義簡易庭中華民國98
年8 月31日98年度嘉簡字第1080號第一審判決（聲請簡易判決處
刑書案號：98年度偵字第1089號），提起上訴，本院管轄之第二
審合議庭判決如下：
    主  文
上訴駁回。
    犯 罪 事 實 及 理 由
一、本案經本院審理結果，認第一審簡易判決以上訴人即被告犯
    電信法第58條第2 項非法使用無線電頻率罪，依電信法第58
    條第2 項、第60條，刑法第11條、第28條、第41條第1 項前
    段，判處拘役50日，如易科罰金，以新臺幣1 千元折算1 日
    ，其認事用法及量刑均無不當，應予維持，並引用第一審簡
    易判決書記載之事實、理由及證據（如附件）。
二、被告雖以：電信法第58條第2 項之規定，箝制言論自由，屬
    違憲之法律；又伊於嘉義縣梅山鄉架設器材所佔用之FM95.9
    無線電波頻率之犯行，與臺灣基隆地方法院98年度簡上字第
    106 號經判決確定之非法使用無線電頻率罪之犯行，係同一
    犯行，原審判決對伊論罪科刑，有違一罪不二罰原則云云。
    經查：(一)按言論自由為人民之基本權利，憲法第11條固有明
    文保障，國家應給予最大限度之維護，俾其實現自我、溝通
    意見、追求真理及監督各種政治或社會活動之功能得以發揮
    ；惟為兼顧對個人名譽、隱私及公共利益保護，法律尚非不
    得對言論自由依其傳播方式為合理之限制；又按大法官會議
    解釋釋字第364 號解釋文中亦明確表示：以廣播及電視方式
    表達意見，屬於憲法第11條所保障言論自由之範圍。為保障
    此項自由，國家應對電波頻率之使用為公平合理之分配，對
    於人民「接近使用傳播媒體」之權利，亦應在兼顧傳播媒體
    編輯自由原則下，予以尊重，並均應以法律定之。其理由書
    內亦載明：廣播電視之電波頻率為有限性之公共資源，為免
    被壟斷與獨佔，國家應制定法律，使主管機關對於開放電波
    頻率之規劃與分配，能依公平合理之原則審慎決定，藉此謀
    求廣播電視之均衡發展，民眾亦得有更多利用媒體之機會。
    是對於開放電波頻率之規劃與分配有關之電信事業經營，係
    由立法院制訂電信法對之加以規範，即對於設置廣播電臺之
    電信事業，應向主管機關申請核准，經依法辦理公司或商業
    登記後，發給許可執照，始得營業。非謂以廣播及電視方式
    表達意見均屬言論自由之範圍，而不須經主管機關之規劃及
    管理，即可逕自設置電臺使用。又依國家通訊傳播委員會組
    織法第2 條之規定，原電信法屬交通部職掌之事項，於國家
    通訊傳播委員會成立後，移由該委員會掌理，是欲使用電波
    設置電波頻率製播廣播節目，自應向該委員會申請核准。被
    告既未申請核准，即不得擅自使用電波頻率，自不得以言論
    自由一詞，即遁脫電信法之相關規範。況電信法仍係屬現行
    有效之法律，未經廢止或經司法院大法官宣告違憲，被告所
    為既已違反電信法之規定，自應依法處罰，無從以言論自由
    等詞卸責。(二)查被告於97年10月底起，在基隆市○○○路11
    3 巷151 之4 號及同址庫房，放置相關設備，擅自使用FM96
    .9之無線電波頻率發射電波，傳送海洋之聲廣播電台所製作
    節目內容等情，業據臺灣基隆地方法院以98年度簡上字第10
    6 號判決有罪確定，有上開刑事判決1 份附卷足參（見原審
    卷第13頁），而臺灣基隆地方法院所認定之上開犯行，與本
    院所認定之上開犯行，其犯罪地點分別在基隆及嘉義，犯罪
    時間分別自97年10月底、97年9 月間某日起，而所占用之無
    線電波頻率亦分別為FM96.9、FM95.9，是無論自犯罪時間、
    地點及侵害無線電波頻率之態樣以觀，均屬有別，縱使被告
    辯稱所播送之節目係屬全國聯播，亦難認為係實質上1 行為
    或法律上1 行為之情形。是上訴人以上開情詞為由提起上訴
    ，其上訴為無理由，應予駁回。
三、據上論斷，應依刑事訴訟法第455 條之1 第1 項、第3 項、
    第368 條、第373 條，判決如主文。
本案經檢察官侯德人到庭執行職務。
中    華    民    國    98    年    12    月    28    日
                  刑事第一庭  審判長法  官  許進國
                                    法  官  黃琴媛
                                    法  官  張志偉
上列正本證明與原本無異。
本件不得上訴。
中    華    民    國    98    年    12    月    28    日
                                    書記官  張子涵


司法院資訊處製作；財團法人民間司法改革基金會備份。
